【裁判字號】    88,易,2954
【裁判日期】    890113
【裁判案由】    詐欺
【裁判全文】
臺灣臺中地方法院刑事判決                        八十八年度易字第二九五四號
    公  訴  人  臺灣台中地方法院檢察署檢察官
    被      告  甲○○
    選任辯護人  劉家驥
右列被告因詐欺案件，經檢察官提起公訴（八十八年度偵字第一四九八一號），本院
判決如左：
    主  文
甲○○連續意圖為自己不法之所有，以詐術使人將本人之物交付，處有期徒刑壹年，
緩刑參年。
    事  實
一、甲○○係台中市○○路七十六號德信中醫診所之負責醫師，為從事業務之人。其
    基於意圖為自己不法所有之概括犯意，明知於附表所示時間，並未實際為患者乙○○○、戊○○○、丁○○、己○○○、辛○○、丙○○等人看診，僅交付中央
    健康保險局（下稱健保局）不為醫療給付之白木耳、牛蒡及草藥包等非對症藥品
    ，卻在病患之全民健康保險卡（下稱健保卡）上蓋用門診章，及在病歷表上偽造
    看診之病歷紀錄，表示確有為病患看診，並製作不實之看診資料持向健保局詐領
    健保給付之診療費，使健保局陷於錯誤，誤以為甲○○確有為病患看診而給付診
    療費（其治療之病患、所為事實、詐領之金額等詳如附表所示），足以生損害於
    健保局對於審查醫療給付之正確性。嗣於八十八年二月三日及同年月二十四日，
    為健保局中區分局查訪人員訪談乙○○○等六名病患而查悉上情。
二、案經中央健康保險局移請臺灣臺中地方法院檢察署檢察官偵查起訴。
    理  由
一、訊據被告甲○○對為德信中醫診所之負責人，及填具患者乙○○○、戊○○○、
    丁○○、己○○○、辛○○及丙○○等六名患者之病歷就診紀錄，持向健保局領
    得健保給付之醫療費用等情事坦認不諱，惟矢口否認有何右揭事實欄所示犯行，
    辯稱：伊診所內沒有白木耳、洛神等物，乙○○○等六人確實有到伊診所看診，
    其等於偵查、審理中亦均證稱有實際前來就診云云。惟查：被告未實際為乙○○○等六人看診而僅給予白木耳、牛蒡及其他藥草包等非對症藥品等情，業據乙○○○等六人分別於八十八年二月三日、同年月二十四日在健保局中區分局查訪人
    員訪談中陳述明確，有該分局業務訪查訪問紀錄六紙在卷可稽。證人乙○○○等
    六名病患於偵查及本院審理時雖均翻異前詞而結證陳稱：伊等確有至德信中醫診
    所看診，白木耳、牛蒡等是另外付費購買等語。然本院另傳訊健保局中區分局訪
    談人員庚○○、張慶順到院證稱：本件是因有民眾檢舉德信中醫診所有以蓋健保
    卡換牛蒡茶、洛神茶等健保不給付藥品情事，乃擬定訪查計畫，並自該診所申報
    請款資料中篩選病患再作查訪；由病患訪談之陳述與被告申報資料核對，發現病
    歷記載有虛偽不實情事；於訪談時並未向受訪病患表示要查德信中醫診虛報健保
    費之事；其中病患丁○○為六十一年次，八十七年度至德信中醫診所看診九次，
    竟對該診所之名稱及醫師性別均無知悉，顯然未實際就診等語。由上開證人庚○○、張慶順證述內容可知，中央健保局是因有人檢舉始為訪查，而該等受訪病患
    事前並不知訪談目的，是以受訪病患應是在無任何戒心及預設立場下為陳述，且
    均在訪談紀錄上親自簽名，此相較於其等嗣後於偵審中對本案涉及之利害關係已
    多所了解情況下所為之陳述，自以前者可為採證。從而，證人乙○○○等六名病
    患於偵審中證述各情，應係迴護被告之詞，均不足採信。此外，復有德信中醫診
    所病歷表及請領費用明細表各六紙在卷可資佐憑。本件事證明確，被告犯行堪以
    認定。
二、核被告甲○○所為，係犯刑法第二百十六條、第二百十五條之行使業務上登載不
    實文書罪及第三百三十九條第一項之詐欺取財罪。其不實登載之低度行為，應為
    行使之高度行為所吸收，不另論罪。多次行使業務登載不實之文書及詐欺取財犯
    行，均時間緊接，犯罪構成要件相同，顯各係基於概括犯意反覆為之，為連續犯
    ，均應依刑法第五十六條之規定以一罪論，並加重其刑。又所犯上開二罪間，有
    方法與目的之牽連關係，為牽連犯，應從一重之詐欺取財罪處斷。本院審酌被告
    之品行，犯罪之動機、手段，詐取財物雖非至鉅，但對全民健康保險制度造成危
    害，犯罪後之態度等一切情狀，量處如主文所示之刑。被告於七十四年二月一日
    ，曾因違反藥物藥商管理條例經法院判處有期徒刑一年，緩刑三年確定，於七十
    七年一月三十一日緩刑期滿而未經撤銷，此有台灣台中地方法院檢察署刑案資料
    查註紀錄表附於偵查卷可按，依刑法第七十六條規定，其刑之宣告已失其效力，
    與未曾受有期徒刑之宣告者同。被告於該刑之宣告失其效力後犯本罪，雖於偵審
    中未坦認犯行，然考量其係一時失慮而罹此刑章，且經偵審程序及科刑教訓，當
    知警惕而無再犯之虞，本院綜核各情，認所宣告之刑以暫不執行為適當，併予宣
    告緩刑三年，以啟自新。
據上論斷，應依刑事訴訟法第二百九十九條第一項前段，刑法第五十六條、第二百十
六條、第二百十五條、第三百三十九條第一項、第五十五條、第七十四條第一款，罰
金罰鍰提高標準條例第一條前段，判決如主文。
中      華      民      國      八十九      年    一      月    十三    日
                                        法  官  游 文 科
右正本證明與原本無異。
如不服本判決，應於送達後十日內向本院提出上訴狀（須附繕本），上訴於台灣高等
法院台中分院。
                                        書記官
中      華      民      國      八十九      年    一      月    十三    日
附錄論罪科刑法條
刑法第三百三十九條第一項：
意圖為自己或第三人不法之所有，以詐術使人將本人或第三人之物交付者，處五年以
下有期徒刑、拘役或科或併科一千元以下罰金。


司法院資訊處製作；財團法人民間司法改革基金會備份。
